【裁判字號】    99,家訴,16
【裁判日期】    990511
【裁判案由】    確認婚姻無效
【裁判全文】
臺灣臺北地方法院民事判決              99年度家訴字第16號
原      告  甲○○
被      告  乙○○
上列當事人間請求確認婚姻無效事件，本院於民國99年4月27 日
言詞辯論終結，判決如下：
    主      文
原告之訴駁回。
訴訟費用由原告負擔。
    事實及理由
一、原告起訴主張略以：原告於民國93年5月15 日在新竹縣湖口
    劉姓友人處認識被告，嗣後被告即三不五時與原告聯絡，原
    告始知被告已經離婚，原告心想自己已經80歲高齡，又有老
    人病痛，需要他人照料，便於94年5月5日搭機前往大陸地區
    廣西省南寧市與被告會合，在被告安排下，於5月8日赴照相
    館與被告合照，5月11日赴廣西省壯族自治區北海市公證處
    辦理結婚登 記，並獲核發結婚登記證，惟兩造婚姻既無證人
    ，又無結婚公開儀式，一切簡單行事有如辦家家酒，5月13
    日由被告帶領其母親、兄、嫂、妹、妹婿及妹妹之女兒等共
    計8人，在餐廳吃飯如此而已，原告於5月16日即搭機經香港
    返台，爰訴請判決確認兩造間婚姻為無效云云。
二、被告則以：被告為大陸地區廣西省人士，經老鄉介紹而與原
    告結婚，被告有去過原告上海家見原告家人，也曾住原告姊
    姊家一個多星期，兩造之後回到被告家鄉完成結婚登記，因
    被告家中經濟困窘，無法辦酒席，兩造間婚姻確為有效等語
    置辯。
三、查本件原告為臺灣地區人民，被告為大陸地區人民，原告主
    張兩造曾於94年5月間在大陸地區相偕辦理結婚登記之事實
    ，業據原告提出之中華人民共和國結婚証、大陸地區廣西省
    壯族自治區北海市公證處（2005）桂北證字第317號結婚公
    證書、流動人口登記聯單等件為證，且為被告所不爭執，堪
    認為真實，是兩造結婚地係在大陸地區，應堪認定，合先敘
    明。又原告主張兩造婚姻無公開儀式及二人以上證人應屬無
    效云云，則為被告否認，是本件應審究者為兩造結婚之方式
    應依何法律之規定?
四、按結婚之方式依行為地之規定，此為臺灣地區與大陸地區人
    民關係條例第52條第1項定有明文。查兩造係在大陸地區廣
    西省結婚，則結婚之方式，依上述法條，應依行為地之規定
    。查兩造結婚地之法律規定，要求結婚的男女雙方必須親自
    到婚姻登記機關進行結婚登記；符合本法規定的，予以登記
    ，發給結婚證；取得結婚證，即確立夫妻關係；未辦理結婚
    登記的，應當補辦登記，此有中華人民共和國婚姻法第8條
    定有明文。由此可知，兩造在大陸地區結婚，結婚方式符合
    中華人民共和國婚姻法第8條規定，並經完成結婚登記，及
    發給結婚證，依法即已確立兩造間夫妻關係。是原告主張兩
    造婚姻不符合結婚時我國民法所定法定方式應屬無效云云，
    為無理由，其訴應予駁回。
五、訴訟費用負擔之依據，民事訴訟法第78條。
中    華    民    國    99    年    5     月    11    日
                        家事法庭法  官  徐麗瑩
以上正本係照原本作成。
如對本判決上訴，須於判決送達後20日之不變期間內，向本院提
出上訴狀，並繳納上訴裁判費新臺幣4,500 元。
中    華    民    國    99    年    5     月    11    日
                                書記官  黃世昌

司法院資訊處製作；財團法人民間司法改革基金會備份。
